臺灣嘉義地方法院刑事判決　　　　　　　 94年度訴字第273號
公　訴　人　臺灣嘉義地方法院檢察署檢察官
被　　　告　甲○○
指定辯護人　本院公設辯護人　丙○○
上列被告因槍砲彈藥刀械管制條例案件，經檢察官提起公訴（93
年度偵緝字第303號），本院判決如下：
    主  文
甲○○未經許可，持有可發射子彈具有殺傷力之改造手槍，累犯
，處有期徒刑貳年，併科罰金新臺幣伍萬元，罰金如易服勞役，
以新臺幣玖佰元即銀元參佰元折算壹日。扣案之改造手槍壹枝沒
收（槍枝管制編號：0000000000號，含彈匣壹個）。
    事  實
一、甲○○前因違反麻醉藥品管理條例案件，經本院判處應執行
    有期徒刑5年6月確定，於民國92年6月20日執行完畢。其明
    知槍砲彈藥刀械管制條例管制之物品，非經中央主管機關許
    可不得持有，竟未經許可，基於持有可發射子彈具有殺傷力
    改造手槍之犯意，於92年6月21日出監後之某日，以不詳方
    式取得仿FN廠半自動之可發射子彈具有殺傷力改造手槍1枝
    （槍枝管制編號：0000000000號，含彈匣1個）而持有，並
    放置於其位於嘉義市西區下埤里下埤13之14號住處二樓後面
    房間之面紙盒內。嗣於92年11月14日下午3時20分許，為警
    持搜索票進入上開房間執行搜索，扣得上揭改造手槍1枝及
    不具殺傷力之子彈1顆，經臺灣嘉義地方法院檢察署檢察官
    偵查後循線查知上情。
二、案經臺灣嘉義地方法院檢察署檢察官自動檢舉偵查起訴。
    理  由
一、訊據被告甲○○對於上揭犯罪事實矢口否認，辯稱：伊92年
    6月出獄時，林詩安就已經住在伊房間，伊不知道林詩安何
    時將槍枝放在伊房間，當時伊人在彰化工作，只有領薪水的
    時候才會回家，回到家都已經是晚上了，根本不會注意到床
    頭櫃有什麼東西。是93年林詩安後來要去伊家拿衣服時找不
    到面紙盒，問伊面紙盒哪裡去了，伊問他裡面是否有放槍，
    他回答說是的，伊告訴他已經被警察查獲了，伊才知道是林
    詩安放的云云。惟查：
  (一)嘉義市西區下埤里下埤13之14號住處二樓後面房間，原係由
    被告之兄郭明峰居住，於92年間將二樓前面之神明廳改建為
    房間，由郭明峰居住後，即由被告居住二樓後面房間一節，
    業據證人即被告之父郭東榮、被告之母郭蕭玉娥、被告之兄
    郭明峰於偵訊時證述屬實。且被告於本院審理時供稱：伊於
    92年6月間出獄後，大約隔了2、3個禮拜至將近一個月後才
    去彰化找到工作，這段期間都住在家裡，伊去彰化工作以後
    大約一至兩個月，也就是領薪水的時候才會回家，從彰化回
    家也是住在伊自己的房間，如果不是假日的話都是隔天就回
    彰化，假如遇到假日就會等到假日結束的時候才回彰化等語
    ，是被告雖於查獲前在外工作，然該房間仍係被告所使用。
    而扣案之槍枝1枝係員警於92年11月14日下午3時20分許，持
    搜索票進入被告房間，在面紙盒內查獲一節，業經證人即員
    警侯安定、郭明峰於偵訊時證述綦詳，另有搜索同意書、搜
    索扣押筆錄各1份、照片2張等附卷可考。又扣案之槍枝1枝
    經送鑑定結果，認送鑑改造手槍1枝（槍枝管制編號：00000
    00000號，含彈匣1個），係由仿FN廠半自動手槍製造之金屬
    玩具手槍，換裝土造金屬槍管而成之改造手槍，機械性能良
    好，可擊發適用之子彈，具殺傷力，此有內政部警政署刑事
    警察局93年1月13日刑鑑字第0920222759號槍彈鑑定書1份附
    卷可稽，並有改造手槍1枝扣案可資佐證。足認被告未經許
    可，持有可發射子彈具有殺傷力之扣案改造手槍。
  (二)次查，被告雖辯稱於本件查獲前林詩安曾住在其房間云云，
    然證人郭明峰於93年10月25日偵訊時證稱：林詩安在去年11
    月初前就住伊家中，與伊弟弟同住，是裝潢好，多出一個房
    間後，他才搬來伊家的，當時伊係林詩安的小弟，林詩安斷
    續約住三個月左右，都是與伊弟弟及乙○○同住，乙○○當
    時是伊的小弟，他家住嘉義市○○路，如果伊弟弟回來，乙
    ○○就回家睡云云，證人乙○○於本院審理時證稱：伊在92
    年10月至11月間，常常去郭明峰的家，有時候會在他家過夜
    ，伊都住在二樓前面郭明峰房間，跟郭明峰一起睡，伊沒有
    睡過甲○○的房間，伊有看到林詩安在郭明峰家住過2、3次
    ，林詩安住甲○○房間，只有他一個人睡，當時甲○○外出
    工作不在家云云，是就林詩安在被告房間居住之期間，二人
    證述之時間雖大致相符，然乙○○究竟係與郭明峰一同睡在
    郭明峰房間，或是與林詩安一同睡在被告房間，二人所述顯
    然不一致，則林詩安是否於上開期間曾住在被告房間，已非
    無疑。再者，證人郭東榮於93年11月4日偵訊時證稱：甲○
    ○的朋友安仔，在農曆後年初曾來找甲○○，之後伊沒有再
    見過安仔等語，並未提及林詩安於92年間曾住在被告房間，
    而證人郭蕭玉娥於94年3月28日偵訊時證稱：在去年（即93
    年）有一外號叫「安大」的在1、2月間來找郭明峰兩兄弟，
    是伊第一次見到他，之後他有無再來找，伊就不知道，伊就
    沒再見等語，表示93年間係第一次看到林詩安，且被告於本
    院審理時供稱：伊父母於92年間都在家過夜等語，若林詩安
    於92年間曾在被告房間居住多次，則被告父母何以會毫無印
    象，從而本院尚難採信證人郭明峰、乙○○之證詞，認定林
    詩安確在本件查獲前曾於被告房間居住。此外，郭明峰雖於
    改建前曾在被告房間居住，而證人乙○○於本院審理時亦證
    稱：伊曾進去甲○○的房間拿錄影帶等語，惟被告於偵訊及
    本院審理時均未供稱扣案之槍枝係郭明峰或乙○○放置於其
    房間，且衡諸郭明峰與被告係兄弟，而乙○○又於本院審理
    時證稱其係郭明峰之小弟，則其等二人與被告均無仇怨，依
    常理判斷，當無未告知被告而故意將槍枝自行放置於被告房
    間，陷害被告之理，是其二人雖曾出入被告房間，惟並無證
    據證明扣案之槍枝係郭明峰或是乙○○自行放置於被告房間
    。
  (三)又證人乙○○雖於本院審理時證稱：有一次伊看到林詩安從
    一樓上來二樓的時候，手上拿著黑色的袋子，四方形布面的
    ，有拉鍊，大小比盒裝面紙大一點，他進甲○○的房間後，
    就把黑色袋子打開拿出面紙盒，放在甲○○的房間，面紙盒
    是四四方方的盒子，像加油站送的那種，面紙有開拆使用過
    ，伊有看到他從面紙盒抽取面紙，他把面紙盒拿出來約一小
    時後，人就離開郭明峰家走了，至於面紙盒有無拿走伊就不
    知道了云云，然本院無法依其證詞認林詩安在本件查獲前曾
    於被告房間居住，已詳如前述，況且，縱認乙○○上開證述
    屬實，惟其既未看到面紙盒內是否藏放槍枝、亦不知悉林詩
    安是否有將面紙盒取走，則其證詞不足以證明林詩安有將槍
    枝藏放於面紙盒內，並放置於被告房間。此外，證人侯安定
    於偵訊時已證稱：槍枝放在面紙盒，面紙盒是放在書桌的夾
    縫內，面紙盒未開封，包裝完好，裏面還有面紙，顯然是經
    過特別的隱藏，是執行搜索時發現該面紙盒很沈重，看到拿
    起時才發現內有槍枝等語，足見藏放扣案槍枝之面紙盒，並
    未拆封，而乙○○既稱林詩安拿出之面紙盒已開拆使用過，
    則乙○○證述之面紙盒，與本件藏放槍枝之面紙盒並非同一
    ，藏放扣案槍枝之面紙盒顯非林詩安放置於被告房間甚明。
  (四)另被告辯稱：是93年林詩安後來要去伊家拿衣服時找不到面
    紙盒，問伊面紙盒哪裡去了，伊問他裡面是否有放槍，他回
    答說是的，伊告訴他已經被警察查獲了，伊才知道是林詩安
    放的云云，且證人郭明峰於93年10月25日偵訊時證稱：伊今
    年才知道查獲的槍枝是林詩安他放的，大約在4、5月中，林
    詩安又回來伊家拿行李，問伊弟弟那把槍的事情，伊弟弟才
    向林詩安說的，此事是伊弟弟及伊父母親向伊說的云云，與
    被告上開辯詞大致相符，然林詩安於93年6月29日死亡時，
    被告與郭明峰均未在監所，有個人基本資料查詢結果1紙、
    臺灣高等法院在監在押全國紀錄表2份附卷可參，而被告於
    93年8月1日偵訊時即供稱知悉林詩安在槍戰中死亡，且郭明
    峰又係林詩安之小弟，足見被告與郭明峰均知悉林詩安死亡
    一事，是郭明峰於警詢時及92年11月15日偵訊時均未供述上
    情，反而係在林詩安死亡後，始為上開證述，則其上開證詞
    之可信性為何，已非無疑。參以被告於93年8月1日偵訊時係
    辯稱：林詩安在92年10月底時，至伊家與伊住在同一房間，
    在今年6月初有到伊家，伊問他之前有無在伊家放何東西，
    他想一想本來說不確定，好像有好像沒有，後來說他要走時
    匆忙，可能有漏了東西云云，此與其於本院審理時之上揭供
    述，及證人郭明峰上揭於偵訊時之證詞，就究係何人主動提
    及面紙盒、林詩安如何回答等處均相歧異，倘被告確係從林
    詩安口中得知槍枝係其所放置，何以對於當日情節之供述前
    後不一致。且其於93年9月26日寫給檢察官之信件記載「林
    詩安今年6月1日來我家拿他的衣服及他的物品時，乙○○那
    天也在我家。」云云，有其親筆書寫之信件1份附卷可參，
    其於本院審理時復供稱書信之內容實在，然證人乙○○於本
    院審理時已證稱：「（你說九十三年一月份以後就沒有到過
    郭明峰的家？）是的，大概接近過年那時候有去過一次，之
    後就沒有了。」等語，足認被告上開信件內容不實在。揆以
    被告父母上開於偵訊時之證詞，均證稱於93年年初後未再見
    過林詩安至家中，是證人郭東榮、郭蕭玉娥倘能記憶於93年
    年初林詩安曾至家中，則其當無對於距離較近之93年6月前
    後林詩安是否曾至家中，不復記憶之理。參諸槍枝並非一般
    隨身物品，林詩安即使曾在本件查獲前居住被告房間，又豈
    會隨意將自己之槍枝放置於被告房間之面紙盒即行離去，且
    於數月之久後，才欲至被告房間取回。承上所述，足見被告
    上開辯詞，均核與事實不符，顯屬卸責之詞，尚難令人置信
    。
  (五)雖公訴人認被告有接受姓名年籍不詳綽號阿堯之成年男子委
    託，代為保管寄藏扣案改造手槍1枝之犯行，惟公訴人無非
    以證人侯安定於偵訊時之證述及扣案之改造手槍1枝為其論
    據。然本件被告持有槍枝之動機，或係單純之持有，或係寄
    藏，或係意圖販賣而持有，不一而足，是以必須有積極證據
    據以證明被告是否有寄藏槍枝之事實。觀諸證人侯安定於偵
    訊時證稱：「（當時郭明峰如何交待槍枝來源？）剛開始說
    是一位叫阿堯（筆錄誤載為阿搖）的男子寄放的，到了派出
    所又說是他弟弟的與他沒有關係。」等語，足見郭明峰於查
    獲之初雖一度向員警供稱係阿堯寄放，然於警詢時則未供稱
    係阿堯寄放。且證人郭明峰已於偵訊時證稱：「（為何說槍
    是阿堯的？）因為我打電話給我弟弟要他回來，但他不回來
    ，我問他那支槍是何人的，他就說可能是阿堯放的，阿堯那
    陣子有去我家中，可能是他放的。」等語，足見其係經由被
    告告知槍枝係阿堯放置，其並未看到阿堯放置槍枝，或是聽
    聞阿堯提起，惟被告於偵訊時及於本院審理時均否認係阿堯
    所寄放，是故尚難以證人侯安定之上開證詞即認扣案之改造
    手槍1枝係阿堯寄放。至扣案之改造手槍1枝，僅能證明被告
    未經許可，持有可發射子彈具有殺傷力改造手槍之犯行，尚
    未能佐以被告有寄藏槍枝之犯行。此外，復查無其他積極證
    據足資證明扣案之改造手槍1支係阿堯所放置，或是被告有
    為阿堯寄藏槍枝之犯行，是本院尚難認被告有寄藏槍枝之犯
    行。
  (六)綜上所述，被告上開所辯，顯係卸責之詞，不足採信。本件
    事證明確，被告犯行堪予認定。
二、按槍砲彈藥刀械管制條例第11條，業於94年1月26日修正公
    布，於同年1月28日生效，被告未經許可，持有可發射子彈
    具有殺傷力改造手槍之行為，於修正前係犯槍砲彈藥刀械管
    制條例第11條第4項之未經許可，持有可發射子彈具有殺傷
    力之改造手槍罪；於修正後則係構成新法第8條第4項之未經
    許可，持有可發射子彈具有殺傷力之改造手槍罪。其法定刑
    由1年以上7年以下有期徒刑，併科新臺幣7百萬元以下罰金
    ，修正為3年以上10年以下有期徒刑，併科新臺幣7百萬以下
    罰金，而經比較新舊法之結果，仍以行為時之修正前槍砲彈
    藥刀械管制條例第11條第4項較有利於被告，是依刑法第2條
    第1項但書規定，應適用行為時法處斷。核被告所為，係犯
    修正前槍砲彈藥刀械管制條例第11條第4項未經許可，持有
    可發射子彈具有殺傷力之改造手槍罪。公訴意旨雖認被告所
    為係犯上開條項之寄藏槍枝罪，惟寄藏與持有，雖均係將物
    置於自己實力支配之下，然寄藏必先有他人之持有行為，而
    後始為之受寄代藏，槍砲彈藥刀械管制條例將持有與寄藏為
    分別之處罰規定，單純之持有，並不包括寄藏，但寄藏之受
    人委託代為保管，其保管之本身所為之持有，既係寄藏之當
    然結果，法律上自宜僅就寄藏行為為包括之評價，不應另就
    持有予以論罪（最高法院著有74年度臺上字第3400號判例可
    資參照）。本案被告顯係單純持有槍枝，並無受寄代藏之行
    為，公訴意旨容有未洽，惟基本事實相同，法條同一，本院
    自應逕行論以持有罪，且無庸變更起訴法條。又被告前因違
    反麻醉藥品管理條例案件，經本院判處應執行有期徒刑5年6
    月確定，於92年6月20日執行完畢，此有臺灣高等法院被告
    全國前案紀錄表1份在卷可參，其於受有期徒刑之執行完畢
    後，5年以內再犯本件有期徒刑以上之罪，為累犯，應依刑
    法第47條規定加重其刑。爰審酌被告行為之手段，持有槍枝
    之數量、期間，對社會治安之潛在危險，暨否認犯行之犯後
    態度等一切情狀，量處如主文所示之刑，並就併科罰金部分
    諭知易服勞役之折算標準。雖公訴人就被告求刑有期徒刑2
    年6月，惟按刑事審判旨在實現刑罰權之分配正義，故法院
    對於有罪被告之科刑，應符合罰刑相當之原則，使輕重得宜
    ，罰當其罪，此所以刑法第57條明定科刑時，應審酌一切情
    狀，尤應注意該條所列10款事項，以為科刑輕重之標準，並
    賦予法院以裁量權，以求個案裁判之妥當性（參見最高法院
    90年度台上字第4636號裁判意旨）。茲本院綜合被告犯行之
    一切情狀，認為科處如主文所示之刑即可達罰當其罪之目的
    ，揆諸前揭罰刑相當原則，公訴人具體求刑之刑度範圍尚屬
    過重，應併敘明。扣案具有殺傷力之改造手槍1枝（槍枝管
    制編號：0000000000號，含彈匣1個），係屬違禁物，應依
    刑法第38條第1項第1款規定宣告沒收。另扣案之子彈1顆，
    經送鑑定結果，認係土造子彈（具直徑約7.8mm之土造金屬
    彈頭），經實際試射，無法擊發，不具殺傷力，有上開槍彈
    鑑定書1份在卷足考；而扣案之相片4張、信件2封，係郭明
    峰所有，均與本案無涉，爰不另為沒收之諭知。
據上論斷，應依刑事訴訟法第299條第1項前段，（修正前）槍砲
彈藥刀械管制條例第11條第4項，刑法第11條前段、第2條第1項
但書、第47條、第42條第2項、第38條第1項第1款，罰金罰鍰提
高標準條例第2條，現行法規所定貨幣單位折算新臺幣條例第2條
，判決如主文。
本案經檢察官李志明到庭執行職務。
中　　華　　民　　國　　94　　年　　9 　　月　　20　　日
　　　　　　　　    刑事第三庭  審判長法  官  沈福財
                                      法  官  陳仁智
                                      法  官  卓春慧
上列正本證明與原本無異。
如不服本判決，應於判決送達後10日內向本院提出上訴狀（應附
繕本）。
中　　華　　民　　國　　94　　年　　9 　　月　　21　　日
                                      書記官  江芳耀
附錄本案論罪科刑法條全文：
（修正前）槍砲彈藥刀械管制條例第11條：
未經許可，製造、販賣或運輸第四條第一項第一款所稱其他可發
射金屬或子彈具有殺傷力之各式槍砲者，處五年以上有期徒刑，
併科新臺幣一千萬元以下罰金。
未經許可，轉讓、出租或出借前項所列槍砲者，處三年以上十年
以下有期徒刑，併科新臺幣七百萬元以下罰金。
意圖供自己或他人犯罪之用，而犯前二項之罪者，處無期徒刑或
七年以上有期徒刑，併科新臺幣一千萬元以下罰金。
未經許可，持有、寄藏或意圖販賣而陳列第一項所列槍砲者，處
一年以上七年以下有期徒刑，併科新臺幣七百萬元以下罰金。
第一項至第三項之未遂犯罰之。
